臺灣高雄地方法院民事判決　
111年度勞小字第77號
原      告  顏唐鵬  
被      告  和逸興業有限公司


法定代理人  陳浩達  


訴訟代理人  史乃文律師
上列當事人間返還工資事件，本院於民國（下同）111年10月4日
言詞辯論終結，判決如下：
    主      文
被告應給付原告新臺幣（下同）20,878元，及自111年7月7日起
至清償日止，依照年息5%計算的利息。
原告其餘之訴駁回。
訴訟費用由被告負擔。
本判決第一項得假執行，但被告如以21,000元為原告預供擔保，
免為假執行。
    事實及理由
一、原告主張：原告於108年1月1日起受僱於被告，在偉聯運輸
    股份有限公司（下稱偉聯公司）從事貨櫃車司機。期間與原
    告訂立勞動契約的公司雖然有訴外人松禾實業有限公司（下
    稱松禾公司）、豐益實業有限公司（下稱豐益公司）、欣逸
    興業有限公司（下稱欣逸公司，以上3間公司合稱松禾等公
    司）以及被告，但原告所駕駛車輛均為相同車牌號碼的車輛
    ，且原告在職期間的薪資轉帳櫃員編號均為「065FM」，原
    告薪資明細表上的員工代號、部門代號、部門名稱均相同，
    可見上開公司為同一公司。雙方約定以趟計酬，但被告以節
    油獎金為由，從入職日108年1月起迄今，每月皆從原該給予
    被告之本薪中扣薪，其中109年扣薪新臺幣（下同）43,619
    元、110年扣薪13,572元、111年扣薪20,495元，合計共扣薪
    77,686元。但原告為勞工，只是提供勞務，車輛耗油為被告
    經營運輸業務應支付的成本，不能轉嫁由勞工負擔，被告扣
    薪顯無理由。因此，依雙方間勞動契約提起本件訴訟，請求
    法院判決被告給付原告77,686元及自起訴狀繕本送達翌日起
    至清償日止，按年息5%計算之利息。
二、被告則以：
　㈠被告與訴外人長順通運股份有限公司（下稱長順長順公司）
    、偉聯公司簽訂有承攬契約（下稱系爭承攬契約），偉聯公
    司將所屬貨櫃之轉運及船邊裝卸貨櫃運送作業發包予長順公
    司承攬，長順公司再將前開承攬業務之部分貨櫃轉運及船邊
    裝卸貨櫃運送作業發包予被告承攬，由長順公司提供車輛，
    偉聯公司支付油料費用，被告則指派所僱用之貨櫃車司機進
    行運輸工作。原告所駕駛的貨櫃車即為長順公司所有之車牌
    號碼000-00的營業貨櫃曳引車（下稱系爭貨櫃車）。因長順
    公司尚有將貨櫃運送作業交由其他公司承攬，被告與松禾公
    司、豐益公司、欣逸公司的負責人、設立時間點、設立地址
    均不同，不是同一公司，松禾等公司的扣款與被告無關。且
    因油料費用由偉聯公司支付，車輛所耗油料是否達到節油標
    準或耗油超出標準，需要以貨櫃車之各期柴油標準、作業起
    迄點、貨櫃編號與里程數等數據套入公式，依趟次計算最終
    之油量表。本來依照系爭承攬契約應由被告提供計算油料之
    相關文件予偉聯公司，被告為求方便，且參照偉聯公司先前
    與其他公司之油料計價作業模式，被告同意給付偉聯公司之
    一整年度駕駛油量計價電腦程式之系統資訊使用維護費用1,
    100元，由偉聯公司輸入操作及維護上開計算油料之電腦程
    式計價數據。偉聯公司沒有變動原告先前所任之部門及代號
    ，被告無從改變只好沿用，不能因此認為被告與松禾等公司
    為同一公司。
　㈡原告自111年1月起至111年7月13日辭職止，受僱被告擔任貨
    櫃車駕駛，依雙方當事人間之勞動契約（下稱系爭契約）是
    約定採趟次計酬，每月按照被告的節油標準計算原告所有趟
    次總用油量核算節虧金額，再以此計算每月給付金額。原告
    駕駛作業如超過各項作業核油標準，被告就原告多出之加油
    量自可由原告當月薪資中扣減。節油獎金係為鼓勵駕駛注重
    駕駛習慣，維護行車安全，減少車輛故障維修頻率，為獎勵
    性質，非屬工資。至於超出油量標準之溢加油量部分則屬駕
    駛之個人不良駕駛行為所致，係原告造成被告之損害，該部
    分之扣款業已約定於系爭契約第五條之節油獎金及虧油扣款
    ，並有一定之標準可計算出虧油扣款金額，被告予以扣款自
    無違反勞動基準法（下稱勞基法）第26條所稱之預扣工資，
    原告請求被告返還工資並無理由，請求法院判決駁回原告之
    訴。
三、不爭執事項：
　㈠依照原告之勞工保險投保資料，受僱於被告期間是111年1月1
    日起至111年7月13日止。
　㈡111年間被告以節油獎金之名義扣原告工資20,878元，此為扣
    款，不是少發節油獎金。
　㈢依照原告提出之薪資明細，扣款金額總計為77,686元。
　㈣計算油料之電腦程式計價數據係由偉聯公司輸入操作及維護
    ，就原告先前所任之部門及代號，偉聯公司均未加以變動，
    應係偉聯公司之電腦未為變更且一直延用至今，此非被告所
    能任意改變。
　㈤交易代號065FM係華南商業銀行股份有限公司（下稱華南銀行
    ）為E-PAYMENT平台之整批薪資交易；華南銀行表示E-PAYME
    NT是提供給客戶的轉帳平台，提供給各個匯款方（不限公司
    ）做「整批」轉帳，065即為E-PAYMENT平台之代號，而FM指
    的是轉帳項目為「薪資」，也不限薪資轉帳。【參照華南銀
    行111年9月13日通清字第1110032858號函及本院111年9月29
    日電話紀錄】
四、本件爭點即為㈠被告以原告未達節油標準而扣薪有無理由？㈡
    被告應否為其他公司之扣款負責。以下敘述法院判斷的理由
    ：　　
　㈠被告不得以原告未達節油標準而扣款：
　　工資應全額直接給付勞工。但法令另有規定或勞雇雙方另有
    約定者，不在此限。雇主不得預扣勞工工資作為違約金或賠
    償費用。勞基法第22條第2項、第26條定有明文。依照上開
    不爭執事項，被告確實以節油獎金之名義扣原告工資20,878
    元，此已顯然違反上開勞基法規定。被告雖以系爭契約有約
    定未達節油標準可以扣款為辯解。但是，系爭契約第五條工
    資之計酬是約定⒈趟次所得：論趟計酬，依工作內容、起訖
    里程遠近核予乙方（即原告）作業所得。⒉節油獎金：按甲
    方（即被告）所訂核油標準計算當月所有趟次總用油量，核
    算節虧金額。……⒋依乙方實際作業趟數核算本薪、作業獎金
    、節油獎金、加班費、國定假日加班費、特別加給等給與，
    有系爭契約可以參考（本院卷第101頁）。依照上開約定，
    系爭契約關於節油獎金只有約定按照核油標準計算節虧金額
    ，並沒有約定可以扣款。再者，所謂獎金，一般即是指為奬
    勵而發給的現金，獎金本身只有發給多少或不發給的問題，
    並無扣款的問題。從系爭契約約定節油獎金的名目，不能得
    出被告可以扣款的結論。且縱使獎金本身不具工資的性質，
    而屬恩惠性給與，也不能解釋為被告可以剋扣勞工提供勞務
    的所得。被告剋扣原告工資，已是侵害原告可領取的勞務報
    酬，與恩惠或給與均無關聯。且依照僱傭關係的經濟上從屬
    性，原告在經濟上從屬於雇主，不負擔經營成本以及營業風
    險，只要勞工依據勞動契約確實提供勞務，雇主即有給付報
    酬之義務，此乃僱傭契約的本旨。而車輛耗油乃是被告經營
    運輸業務必然會有的成本，成本之多寡，當然也不是原告應
    負擔事項。如果被告可以依據自行訂定節油標準剋扣勞工提
    供勞務的報酬，無異於將被告經營事業的成本轉嫁由勞工負
    擔，顯然違反僱傭契約的債之本旨，不能認為合法有效。何
    況，被告所定節油標準是否適當、有無依照不同車輛的車況
    、性能為區分處理等等，均無客觀中立第三方的檢驗報告可
    以參考，依此所計算的節虧正確性尚有可疑。自不能僅憑此
    欠缺科學依據以及第三方檢驗的自定內規，推認原告有不當
    駕駛行為、被告受有損害，且此駕駛行為與油量損耗有關，
    更不能作為剋扣原告工資的依據。因此被告以節油獎金之名
    目扣原告工資20,878元，為無理由，原告請求被告返還此部
    分遭不當剋扣之工資，為有理由，應予准許。
　㈡被告無庸為其他公司之扣款負責：
　　原告認為被告應為原告在松禾等公司的被扣款負責，無非是
    以原告受僱被告以及松禾等公司的在職期間，薪資轉帳櫃員
    編號均為「065FM」，且原告在薪資明細表上的員工代號、
    部門代號、部門名稱均相同為其主要論據。但是，經調查，
    松禾等公司的的負責人、設立時間點、設立地址均不同，有
    松禾等公司的經濟部商工登記公示資料查詢服務可以參考（
    見外放資料），且原告一直駕駛長順公司系爭貨櫃車運送偉
    聯公司貨物，偉聯公司就各貨櫃車均有將各期柴油標準、作
    業起迄點、貨櫃編號與里程數等數據套入公式，被告因使用
    偉聯公司的系統，且偉聯公司沒有變動原告的部門、代號，
    被告無從改變之，因此沿用等情，也有系爭承攬契約、電子
    發票等件影本為證（本院卷第195-201頁），且為原告所不
    爭。至於薪資轉帳的櫃員編號065FM是為E-PAYMENT平台之整
    批薪資交易，此為華南銀行提供給客戶的轉帳平台，提供給
    各個匯款方（不限公司）做「整批」轉帳等情，也為雙方所
    不爭執，因此不能以上開相同的部門代號、薪資轉帳櫃員編
    號就認為被告與松禾等公司間具有雇主同一性，原告請求被
    告就松禾等公司所為扣款負給付之責，不能認為有理由。
五、綜上所述，原告本於勞動契約，請求被告給付原告20,878元
    及自起訴狀繕本送達翌日即111年7月7日起至清償日止依照
    年息5%計算之利息為有理由，應予准許，逾此範圍之請求為
    無理由，應予駁回。本判決第一項係法院就勞工之請求為雇
    主敗訴之判決，依勞動事件法第44條第1 項規定，應依職權
    宣告假執行；並依同法第44條第2 項規定，酌定相當擔保金
    額同時宣告被告預供擔保後得免為假執行。
六、本件事證已經明確，雙方其餘主張、陳述及所提之證據，審
    酌後，認與本件判決結果並無影響，因此不一一論列，附帶
    說明之。
七、原告確有提起本件訴訟必要，且起訴後應徵之裁判費至少為
    1,000 元，因此本院依民事訴訟法第79條規定，由被告負擔
    本件訴訟費用。
中　　華　　民　　國　　111 　年　　10　　月　　25　　日
                  勞動法庭     法　官  黃宣撫　
以上正本證明與原本無異。
如對本判決上訴，須於判決送達後20日內向本院提出上訴狀，並
須表明原判決所違背之法令及其具體內容與依訴訟資料可認為原
判決有違背法令之具體事實之上訴理由。（均須按他造當事人之
人數附繕本）。
中　　華　　民　　國　　111 　年　　10　　月　　26　　日
                                書記官   吳紫瑄